臺灣彰化地方法院民事判決
109年度訴字第1510號
原      告  徐翠玉  

訴訟代理人  林益輝律師
複代理人    謝勝隆律師
被      告  李明樑  
            李錦明  
            李清河  
            李政信  
            李德賢  
            李火雲  

            李素蘭  

            李明賢  

            李明山  
            李明金  
            李安修  

            李政彬  
            李宗本  
            李昱廷  

            李櫻花  
上  一  人
法定代理人  李雅梅  
被      告  黃玉停  



被      告  王克安  

            王錫斌  

            陳仟燕  

上列當事人間請求分割共有物事件，本院於民國110年8月18日言
詞辯論終結，判決如下：
    主  文
如附表所示共有人所共有坐落彰化縣○○鄉○○○段000地號，面積15
06.33平方公尺土地，應予變價分割，所得價金按附表所示應有
部分之比例分配。
如附表所示共有人所共有坐落彰化縣○○鄉○○○段000地號，面積79
6.1平方公尺土地，應予變價分割，所得價金按附表所示應有部
分之比例分配。
如附表所示共有人所共有坐落彰化縣○○鄉○○○段000地號，面積63
97.14平方公尺土地，應予變價分割，所得價金按附表所示應有
部分之比例分配。
如附表所示共有人所共有坐落彰化縣○○鄉○○○段0000地號，面積1
1212平方公尺土地，應予變價分割，所得價金按附表所示應有部
分之比例分配。
訴訟費用由兩造按附表訴訟費用分擔比例欄所示之比例負擔。
    事實及理由
一、程序事項：
  ㈠按訴訟代理人，應於最初為訴訟行為時，提出委任書，民事
    訴訟法第69條第1項定有明文。經查：被告李錦明之子李宥
    叡於本院110年2月19日之言詞辯論程序曾到庭陳述，經本院
    當庭檢視其身分證，父親欄記載為李錦明無誤。然本院當日
    命李宥叡提出委任狀後，至言詞辯論終結之日止仍未補正委
    任狀，與法不合，不生合法委任訴訟代理人之效力。
  ㈡被告經合法送達，均無正當理由未於言詞辯論或最後言詞辯
    論期日到場，核無民事訴訟法第386條所列各款情形，爰依
    原告之聲請，由其一造辯論而為判決。
二、實體事項：
  ㈠原告聲明求為判決：兩造共有坐落彰化縣○○鄉○○○段000地號面積1506.33平方公尺、同段888地號面積796.1平方公尺、同段889地號面積6397.14平方公尺、同段1079地號面積11212平方公尺之4筆土地，請准變價分割，所得價金由兩造按應有部分比例分配。主張略以：兩造共有坐落彰化縣芬園鄉新芬園段887、888、889、1079地號等四筆土地，因共有人數眾多，各共有人之應有持分均不多，且土地之共有人部分不同、使用地類別亦不同，其中同段887、888、889地號之三筆土地雖較集中，惟同段888地號屬丙種建築用地，細分後各共有人分得面積狹小，難以蓋建合法建物；同段887、889地號之二筆土地則均為農牧用地，雖二筆土地可合併分割，惟因受限於最小分割面積0.25公頃之限制，亦無法依原物細分予各共有人。同段1079地號係屬林業用地，與上開三筆土地未相毗鄰，其地形又因陡峭、形狀不規則，難以原物分割，是上開四筆土地，若依原物分割，均顯有困難，故除有部分共有人，願維持共有而分配全部，並補償予他共有人之情形外，應以變價分割並依各筆土地之共有人應有部分比例分配價金，應係為最適宜之方案等語。
  ㈡被告方面：
  ⒈被告李明山未於最後言詞辯論期日到場，惟前到場陳述略以
    ：我有在887、889地號土地上種植鳳梨、柚子、荔枝、龍眼
    等作物等語。
  ⒉其餘被告均未於言詞辯論期日到場，亦未提出書狀作何聲明
    或陳述。
  ㈢得心證之理由：
  ⒈按各共有人，除法令另有規定外，得隨時請求分割共有物。
    但因物之使用目的不能分割或契約訂有不分割之期限者，不
    在此限。民法第823條第1項定有明文。經查：系爭四筆土地
    之共有人、應有部分比例，均如附表所示，以及兩造未訂有
    不分割之協議，系爭土地使用目的並非不能分割，無法協議
    分割等情，業據原告提出土地登記第一類謄本為證，且被告
    並未到場爭執，系爭土地既無不能分割之情事，則原告訴請
    裁判分割系爭四筆土地，於法有據，應予准許。
  ⒉次按分割之方法不能協議決定，或於協議決定後因消滅時效
    完成經共有人拒絕履行者，法院得因任何共有人之請求，命
    為下列之分配：二、原物分配顯有困難時，得變賣共有物，
    以價金分配於各共有人。民法第824條第2項第2款前段定有
    明文。經查：原告主張原物分割有困難，故起訴請求變價分
    割系爭四筆土地等語，被告則均未就如何分割表示意見，本
    院認系爭四筆土地均可透過變賣方式，由市場自由競爭決定
    價格，有意取得土地之人，得各視其需求參與競標，以取得
    系爭1筆或數筆土地所有權全部，而各共有人於執行法院變
    價分割拍賣系爭四筆土地時，亦得斟酌自己之意願決定是否
    買受，或行使優先承買權。是以系爭四筆土地以變價分割，
    所得價金由兩造按如附表所示之應有部分比例為分配，當可
    兼顧兩造共有人之利益。故本院認為系爭四筆土地均予變價
    分割，並將變價所得價金按附表所示應有部分之比例分配，
    應屬適當，堪以採用，爰判決如主文第1、2、3、4項所示。
  ⒊本件為請求共有物分割之事件，如由敗訴之被告負擔全部訴
    訟費用，顯失公平，併依民事訴訟法第80條之1規定，酌量
    情形命勝訴之原告負擔訴訟費用之一部。
三、訴訟費用負擔之依據：民事訴訟法第78條、第85條第1項後
    段、第80條之1。
中　　華　　民　　國　　110 　年　　9 　　月　　8 　　日
                  民事第二庭    法　官　陳弘仁
以上正本係照原本作成。
如對判決上訴，應於判決送達後20日內向本院提出上訴狀。如委
任律師提起上訴者，應一併繳納上訴審裁判費。
中　　華　　民　　國　　110 　年　　9 　　月　　8 　　日
                                書記官　許雅涵　　
附表：應有部分及訴訟費用負擔比例。
編號 共有人姓名 應有部分比例（坐落彰化縣芬園鄉新芬園段）    訴訟費用分擔比例   887地號 888地號 889地號 1079號  1 徐翠玉 1/14 1/14 1/14 10/42 7508/42262 2 李明樑 1/10  320/13188  497/42262 3 李錦明 1/10 1/10 320/13188  740/42262 4 李清河 1/10 1/10 2817/13188  2720/42262 5 李政信   2817/13188  2234/42262 6 李德賢 2/30  160/9891  331/42262 7 李火雲 1/14 1/14 1/14  1095/42262 8 李素蘭 2/14 1/14 2/14  2015/42262 9 李明賢 1/14 1/14 1/14 3/42 3019/42262 10 李明山 1/14 1/14 1/14  1095/42262 11 李明金 1/14 1/14 1/14 3/42 3019/42262 12 李安修 1/30  80/9891  166/42262 13 李政彬 1/10 1/10   486/42262 14 李宗本  1/10   243/42262 15 李昱廷  1/10   243/42262 16 李櫻花  1/14  5/42 3381/42262 17 黃玉停    1/6 4490/42262 18 王克安    1/12 2245/42262 19 王錫斌    1/12 2245/42262 20 陳仟燕    2/12 4490/42262